【裁判字號】    94,訴,428
【裁判日期】    950421
【裁判案由】    損害賠償
【裁判全文】
臺灣士林地方法院民事判決               94年度訴字第428號
原      告  甲○○○
訴訟代理人  翟世炎律師
被      告  奕明實業有限公司
                        號1樓.
法定代理人  乙○○
被      告  丙○○
上列當事人間損害賠償事件，本院於中華民國95年4 月6 日言詞
辯論終結，判決如下：
    主  文
被告應連帶給付原告新台幣拾壹萬肆仟玖佰貳拾捌元，及自民
國九十三年十二月十八日起至清償日止，按年息百分之五計算之
利息。
被告應連帶給付原告新台幣壹拾捌萬壹仟貳佰壹拾壹元。
原告其餘之訴駁回。
訴訟費用由被告連帶負擔九分之五，餘由原告負擔。
本判決原告勝訴部分得假執行。
原告其餘假執行之聲請駁回。
    事實及理由
甲、程序方面：
    本件被告二人經合法通知，未於言詞辯論期日到場，核無民
    事訴訟法第386 條所列各款情形，爰依原告之聲請，由其一
    造辯論而為判決。
乙、實體方面：
一、原告起訴主張︰被告丙○○係被告奕明實業有限公司（下稱
    被告公司）之受僱人，負責駕車收送貨物之業務，於民國91
    年12月18日上午11時30分許，駕駛車牌號碼DL6883號自用小
    貨車（下稱小貨車）外出取貨，沿台北市○○區○○路由南
    向北方向行駛，欲左轉南京東路東往西方向時，本應注意車
    前狀況，隨時採取必要之安全措施，並應注意汽車行近行人
    穿越道前，應減速慢行，遇有行人穿越時，無論有無交通警
    察指揮或號誌指示，均應暫停讓行人先行通過，且依當時日
    間自然光線、道路無缺陷無障礙、視距良好之情形，亦非不
    能注意，竟疏未注意原告正沿南京東路由南往北方向，徒步
    行走於行人穿越道上，而欲穿越南京東路之車前狀況，復未
    採取必要安全措施，未暫停讓原告先行通過即貿然前行，以
    致所駕駛之小貨車撞及原告倒地，造成原告因而受有左下肢
    挫傷併皮膚壞死、頭皮裂傷及右腿骨折等傷害。被告丙○○
    涉之業務過失傷害犯行，業由台灣台北地方法院以92年度交
    易字第393 號刑事判決判處有期徒刑3 月確定。爰依民法第
    184 條第1 項、第191 條之2 前段、第193 條第1 項、第19
    5 條第1 項前段及第188 條第1 項前段之規定，請求被告二
    人連帶賠償：(1)醫療費用新台幣（下同）6,988 元；(2)購買
    生活用品共7,748 元；(3)膝蓋帶及半統襪共2,700 元；(4)看
    護費用2,000 元；(5)轉院之救護車費800 元；(6)住院伙食費
    2,44 0元；(7)出院及往來醫院診治之計程車費7,175 元；(8)
    自起訴狀繕本送達翌日起至98年12月之5 年期間，每月購買
    膝蓋帶、半統襪及至醫院進行物理治療之計程車資，扣除中
    間利息後之預估費用為181,211 元；(9)精神損害慰撫金700,
    000 元等語。並聲明：(一)被告應連帶應給付原告729,851 元
    及自起訴狀繕本送達翌日起至清償日止，按年息百分之五計
    算之利息。(二)被告應連帶給付原告181,211 元。(三)均願供擔
    保請准宣告假執行。
二、被告二人未於言詞辯論期日到場，亦未提出書狀作何聲明或
    陳述。
三、經查，被告丙○○為被告公司之受僱人，於前揭時、地，駕
    駛小貨車因未注意車前狀況而撞及原告，以致原告受有上開
    傷害等事實，業據原告提出與所述相符之國泰綜合醫院、馬
    偕紀念醫院及長庚紀念醫院出具之診斷證明書5 紙以及台灣
    台北地方法院以92年度交易字第393 號刑事判決1 紙（均影
    本）、受傷照片4 紙為證，而被告丙○○涉之業務過失傷害
    犯行，業經台灣台北地方法院以92年度交易字第393 號刑事
    判決判處有期徒刑3 月確定，亦有臺灣高等法院前案紀錄表
    1 紙附卷足憑，被告二人經合法通知未於言詞辯論期日到場
    ，亦未提出準備書狀爭執，本院認為依原告所提之前開證據
    ，已足以認定原告主張被告丙○○為被告公司之受僱人，而
    被告丙○○有過失不法侵害原告身體權之侵權行為等情為真
    正。
四、按「因故意或過失，不法侵害他人之權利者，負損害賠償責
    任」、「汽車、機車或其他非依軌道行駛之動力車輛，在使
    用中加損害於他人者，駕駛人應賠償因此所生之損害。」、
    「不法侵害他人之身體或健康者，對於被害人因此喪失或減
    少勞動能力或增加生活上之需要時，應負損害賠償責任。」
    、「不法侵害他人之身體、健康、名譽、自由、信用、隱私
    、貞操，或不法侵害其他人格法益而情節重大者，被害人雖
    非財產上之損害，亦得請求賠償相當之金額。」、「受僱人
    因執行職務，不法侵害他人之權利者，由僱用人與行為人連
    帶負損害賠償責任。」民法第184 條第1 項前段、第191 條
    之2 前段、第193 條第1 項、民法第195 條第1 項前段、18
    8 條第1 項前段分別已定有明文。惟關於損害賠償之範圍，
    應以被害人實際所受損害為衡。當事人主張有利於己之事實
    者，就其事實有舉證之責任，民法第216 條第1 項及民事訴
    訟法第277 條亦分別有明文規定。茲就原告之各項請求，分
    別審酌如下：
  (一)原告請求增加生活上需要所受之損害：
  一原告主張支出：(1)醫療費用6,988 元其中之5,053 元；(3)膝
    蓋帶及半統襪2,700 元；(7)出院及往來醫院診治之計程車費
    7,175 元等情，業據原告提出原證3 之台北市和平醫院、三
    軍總醫院、國泰綜合醫院及長庚紀念醫院出具之醫療費用收
    據20紙）、原證4 之統一發票2 紙、原證5 之計程車車資證
    明61紙（以上均影本）附卷可證，被告二人未到場爭執，堪
    信原告此部份之請求為真正。
  二原告主張預估支出(8)自起訴狀繕本送達翌日起至98年12月之
    5 年期間，每月購買膝蓋帶、半統襪乙幅（2,700 元）及至
    醫院進行物理治療之計程車資（每次115 元，來回為230 元
    ，每月計690 元），合計每月為3,390 元，扣除中間利息後
    之金額為181,211 元等情，除原告已提出上開原證4 、5 之
    統一發票及收據可資佐證外，關於原告須佩戴膝蓋帶、半統
    襪之期間，業經本院依職權向國泰綜合醫院函查該院於94年
    12 月9日開立第313 號之甲種診斷證明書上所載原告須長期
    佩戴彈性繃帶及束套治療之意思，據該院函覆：「長期」佩
    戴彈性繃帶及束套，即「終身」需佩戴彈性繃帶及束套。有
    該院95年2 月6 日（95）管歷字第143 號函附卷可參，因此
    ，原告預估請求自起訴狀繕本送達翌日即93年12月18日起之
    5 年期間，每月支出3,390 元，自有理由。而依月別單利5/
    12﹪複式霍夫曼係數表（原證6）計 算，原告一次可請求之
    金額為181,211 元（3390×53.00000000 ＝181211，小數點
    下四捨五入）。
  三至於原告主張(1)醫療費用6,988 元超過5,053 元之部分；(2)
    生活用品7,748 元；(4)看護費用2,000 元；(5)轉院之救護車
    費800 元；(6)住院伙食費2,440 元等情，原告迄至本院言詞
    辯論終結之日止，均未提出任何單據可資佐證，因此原告此
    部份之主張，尚乏依據，難認有理由。
  (二)關於原告請求之非財產損害：
    本院斟酌原告所受之傷害程度及原告為16年10月24日生（見
    原證1 國泰綜合醫院診斷證明書診字第270 號記載）、女性
    ，未曾就學唸書，於受傷時即92年12月18日為76歲，無工作
    ，遽遭上述之傷害，非但個人受有身體之痛苦，亦足使其生
    活秩序長期大受影響，且造成生活上極大之不便；以及被告
    丙○○之過失程度、行為後已因本件過失傷害行為遭判刑確
    定，於刑事審判中坦承侵權行為，有五筆土地之財產狀況，
    以及被告公司之財產資料等一切情形，認為原告於請求300,
    000 元之精神上損害賠償之範圍內，尚屬公允。逾此範圍之
    請求，則非正當。
五、綜上所述，原告基於侵權行為之法律關係，請求被告二人連
    帶給付原告496,139 元（5053+2700+7175+181211+300000＝
    496139）之範圍內，洵屬正當。又遲延之債務，以支付金錢
    為標的者，債權人得請求依法定利率計算之遲延利息，但約
    定利率較高者，仍從其約定利率；應付利息之債務，其利率
    未經約定，亦無法律可據者，週年利率為百分之五。民法第
    233 條第1 項、第203 條分別定有明文。從而，原告請求被
    告連帶給付314,928 元（000000－000000＝314928），及自
    起訴狀繕本送達翌日即93年12月18日起至清償日止，按年息
    百分之五計算之利息，以及請求被告連帶給付181,211 元等
    範圍內，洵屬正當，應予准許，逾此部分所為之請求，則無
    理由，應予駁回。
六、通常程序所命給付之金額未逾500,000 元之判決，法院應依
    職權宣告假執行，民事訴訟法第389 條第1 項第5 款定有明
    文，而本件原告勝訴部分，合計未逾上開數額，本院自應依
    上開規定職權宣告假執行，故原告雖陳明願供擔保聲請假執
    行，即無必要再命供擔保始得假執行。至於原告其餘敗訴部
    分所為假執行之聲請，因該部分訴之駁回而失所依據，自不
    應准許，併予駁回之。
七、據上論結，原告之訴為一部有理由、一部無理由，依民事訴
    訟法第385 條第1 項前段、第85條第2 項、第389 條第1 項
    第5款，判決如主文。
中    華    民    國    95    年    4     月    21    日
                  民事第二庭  法  官  林政佑
以上正本證明與原本無異。
如對本判決上訴須於判決送達後20日內向本院提出上訴狀。
中    華    民    國    95    年    4     月    25    日
                              書記官  楊錫芬


司法院資訊處製作；財團法人民間司法改革基金會備份。
